臺灣嘉義地方法院刑事判決　　　　　　　　　　　　　九十三年度訴字第四三四號
　　公　訴　人　臺灣嘉義地方法院檢察署檢察官
　　被　　　告　甲○○
右列被告因違反毒品危害防制條例案件，經檢察官提起公訴（九十三年度核退毒偵字
第一○號），由本院合議庭裁定由受命法官獨任行簡式審判程序審理後，判決如左：
    主  文
甲○○連續施用第一級毒品，處有期徒刑捌月，扣案之第一級毒品海洛因貳包（合計
淨重貳點零公克），沒收銷燬之，前開毒品外包裝貳個沒收；又連續施用第二級毒
品，處有期徒刑伍月，扣案之第二級毒品大麻壹包（淨重零點貳肆公克），沒收銷燬
之，前開毒品外包裝壹個沒收。應執行有期徒刑壹年，扣案之第一級毒品海洛因貳包
（合計淨重貳點零公克），及第二級毒品大麻壹包（淨重零點貳肆公克），均沒收
銷燬之；前開第一、二級毒品外包裝共個，均沒收。
    事實
一、甲○○前於民國八十八年間因施用毒品案件，經臺灣板橋地方法院檢察署檢察官
    以八十八年度聲觀字第二四二二號聲請書，聲請臺灣板橋地方法院以八十八年度
    毒聲字第三六二六號裁定送觀察、勒戒後，認無繼續施用毒品之傾向，由臺灣板
    橋地方法院檢察署檢察官於八十八年六月三十日以八十八年度偵字第一四四○八
    號不起訴處分確定（第一犯）；又於九十一年間因施用毒品案件，經臺灣板橋地
    方法院檢察署檢察官以九十一年度聲觀字第一八四三號聲請書，聲請臺灣板橋地
    方法院以九十一年度毒聲字第三八五五號裁定送觀察、勒戒後，認有繼續施用毒
    品之傾向，經該院以九十一年度毒聲字第四一八四號裁定令入戒治處所施以強制
    戒治一年，並經臺灣板橋地方法院檢察署檢察官以九十一年度毒偵字第四一○四
    號提起公訴（嗣經臺灣高等法院於九十二年七月三十一日以九十二年度上訴字第
    二○○七號判決判處應執行有期徒刑一年二月確定），嗣強制戒治滿三月後，因
    認無繼續戒治之必要，該院另以九十二年度毒聲字第一五四六號裁定停止戒治交
    付保護管束，於九十二年六月十一日停止戒治付保護管束出所，惟又於保護管束
    期間內，違反保護管束應遵守事項情節重大，而經該院以九十二年度毒聲字第三
    六八四號裁定撤銷保護管束施以強制戒治，於九十二年十二月二十三日強制戒治
    期滿（第二犯）。詎甲○○猶不知悔悟，明知海洛因、安非他命及大麻分別係毒
    品危害防制條例所定之第一級、第二級毒品，不得施用，竟於上開強制戒治執行
    完畢釋放後，五年內復萌生施用第一級毒品海洛因，及第二級毒品安非他命、大
    麻之概括犯意，自九十三年三月間某日某時起，至同年四月二十三日某時止，在
    臺北縣林口鄉○○路九一號住處，以將第一級毒品海洛因放置於香菸內，及將第
    二級毒品安非他命放入玻璃球內，再以打火機燒烤之方式，連續施用第一級毒品
    海洛因及第二級毒品安非他命多次；又於同年四月二十或二十一日某時許，以將
    第二級毒品大麻放置於香菸內之方式，施用第二級毒品大麻一次。嗣於九十三年
    四月二十四日凌晨零時十分許，在臺北縣三重市○○路○段六七巷一四號六樓之
    樓梯間，為警當場查獲，並在其口袋內扣得其所有供其施用之第一級毒品海洛因
    二包（合計淨重二、○三公克）及前開毒品外包裝二個，以及第二級毒品大麻一
    包（淨重○、二四公克）及前開毒品外包裝一個。經警對甲○○採集尿液送驗結
    果，鴉片類（含可待因、嗎啡【海洛因在人體內代謝為嗎啡】）及安非他命類（
    含安非他命、甲基安非他命）均呈陽性反應，始偵知全情。
二、案經臺北縣政府警察局三重分局移送臺灣板橋地方法院檢察署呈請臺灣高等法院
    檢察署檢察長核轉臺灣嘉義地方法院檢察署檢察官偵查起訴。
    理  由
一、程序事項：本件係經被告甲○○於準備程序當庭表示認罪，而經本院合議庭裁定
    以簡式審判程序加以審理，則依據刑事訴訟法第二百七十三條之二、同法第一百
    五十九條第二項之規定，不適用傳聞法則有關限制證據能力之相關規定，合先敘
    明。
二、右揭被告甲○○對其於前揭時、地以將第一級毒品海洛因、第二級毒品大麻放置
    於香菸內，及將第二級毒品安非他命放入玻璃球內，再以打火機燒烤之方式，施
    用第一級毒品海洛因及第二級毒品安非他命、大麻之事實，業據其於本院審理時
    自承不諱，供稱：「：：：我確定我有施用大麻，安非他命也有，施用時間就是
    起訴書所載的時間，地點也是起訴書所載的地點，我吸食的方式都是捲成香煙（
    海洛因及大麻部分）的方式，不過安非他命我是用打火機燒玻璃球的方式吸食：
    ：：」等語（見本院卷第四六頁九十三年十一月八日審判筆錄），足證被告於右
    揭時、地，確有施用第一級毒品海洛因及第二級毒品安非他命、大麻之情無誤；
    且被告於九十三年四月二十四日凌晨零時十分許為警查獲後，經警對之採集尿液
    送台灣檢驗科技股份有限公司以「酵素免疫分析法」初步檢驗與「氣相層析／質
    譜儀法」確認檢驗結果，鴉片類（含可待因、嗎啡）及安非他命類（含安非他命
    、甲基安非他命）確均呈陽性反應（海洛因於人體會代謝成嗎啡，因此海洛因之
    施用者，係檢驗其尿液中之嗎啡反應）等情，此有臺灣檢驗科技股份有限公司出
    具之濫用藥物尿液檢驗報告及臺北縣政府警察局三重分局查獲毒品案件被移送者
    姓名、代碼對照表各一紙在卷可稽（見臺灣板橋地方法院檢察署九十三年度核退
    毒偵字第六七五號卷第三、四頁），復有其所有供施用之第一級毒品海洛因二包
    及第二級毒品大麻一包，以及前開毒品外包裝共三個扣案可資佐證，且上開第一
    級、第二級毒品，經分別送請法務部調查局鑑定，認送驗白粉二包均含第一級第
    ６項毒品海洛因成分，合計淨重二、○三公克（空包裝重一、五四公克），純度
    二三、二六%，純質淨重○、四七公克；又送驗煙草含第二級第２４項毒品大麻
   成分，淨重○、二四公克（空包裝重○、二七公克）等情，有該局九十三年六月
    十六日調科壹字第０６０００８３１３號及同年六月十八日調科壹字第０６００
    ０８３１２號鑑定通知書各乙紙在卷足佐（見上開偵查卷第五六、五七頁）。又
    初次吸食煙毒者，經人體代謝作用於八小時內，約有百分之八十之量排出，二十
    四小時後，約有百分之九十排出，七十二小時後仍有微量排出，依個人體質不同
    排出時間亦有差異，尤其成癮者其於吸食後一二０小時內所採尿液，配合具公信
    力之儀器，仍可驗出等情，有憲兵司令部八十年三月二十五日八十年鑑驗字０九
    九九號函可參；再參以行政院衛生署藥物食品檢驗局八十一年二月八日藥檢壹
    字第○○一一五六號函所載，安非他命經口服投與後，約百分之七十於二十四小
    時內、約百分之九十於九十六小時內自尿中排出等情，可知若被告尿液中驗得海
    洛因、安非他命陽性反應，應認其於採尿前回溯七十二小時、九十六小時內之某
    時有施用海洛因、安非他命。雖上開驗尿報告未有被告施用第二級毒品大麻之判
    定結果，惟被告已當庭表示伊確有施用第二級毒品大麻，無庸再送鑑定等語（見
    本院卷第四六頁九十三年十一月八日審判筆錄），復參以本案尚扣得上開第二級
    毒品大麻，準此，足認被告自白施用第一級毒品海洛因及第二級毒品安非他命、
    大麻之犯行，核與事實相符，應堪採信。
三、又查，被告甲○○前於八十八年間因施用毒品案件，經臺灣板橋地方法院檢察署
    檢察官以八十八年度聲觀字第二四二二號聲請書，聲請臺灣板橋地方法院以八十
    八年度毒聲字第三六二六號裁定送觀察、勒戒後，認無繼續施用毒品之傾向，由
    臺灣板橋地方法院檢察署檢察官於八十八年六月三十日以八十八年度偵字第一四
    四○八號不起訴處分確定（第一犯）；又於九十一年間因施用毒品案件，經臺灣
    板橋地方法院檢察署檢察官以九十一年度聲觀字第一八四三號聲請書，聲請臺灣
    板橋地方法院以九十一年度毒聲字第三八五五號裁定送觀察、勒戒後，認有繼續
    施用毒品之傾向，經該院以九十一年度毒聲字第四一八四號裁定令入戒治處所施
    以強制戒治一年，並經臺灣板橋地方法院檢察署檢察官以九十一年度毒偵字第四
    一○四號提起公訴（嗣經臺灣高等法院於九十二年七月三十一日以九十二年度上
    訴字第二○○七號判決判處應執行有期徒刑一年二月確定），嗣強制戒治滿三月
    後，因認無繼續戒治之必要，該院另以九十二年度毒聲字第一五四六號裁定停止
    戒治交付保護管束，於九十二年六月十一日停止戒治付保護管束出所，惟又於保
    護管束期間內，違反保護管束應遵守事項情節重大，而經該院以九十二年度毒聲
    字第三六八四號裁定撤銷保護管束施以強制戒治，於九十二年十二月二十三日強
    制戒治期滿（第二犯）等情，有臺灣嘉義地方法院檢察署刑案資料查註紀錄表、
    臺灣高等法院被告全國前案紀錄表、臺灣板橋地方法院檢察署檢察官八十八年度
    偵字第一四四○八號不起訴處分書、臺灣高等法院九十二年度上訴字第二○○七
    號刑事判決各一份在卷可參，則被告於強制戒治執行完畢釋放後，五年內再犯毒
    品危害防制條例第十條之罪，本件事證明確，被告施用第一級、第二級毒品之犯
    行堪以認定。
四、查海洛因、安非他命及大麻分別為毒品危害防制條例所謂之第一、二級毒品，觀
    諸該條例第二條第二項第一款、第二款之規定甚明，是核被告甲○○上開以將第
    一級毒品海洛因、第二級毒品大麻放置於香菸內，及將第二級毒品安非他命放入
    玻璃球內，再以打火機燒烤之方式，施用第一級毒品海洛因及第二級毒品安非他
    命、大麻之行為，係犯毒品危害防制條例第十條第一項之施用第一級毒品罪及同
    條第二項之施用第二級毒品罪。其施用第一級、第二級毒品前持有毒品之低度行
    為，為其施用毒品之高度行為所吸收，均不另論罪。被告多次施用第一級毒品及
    第二級毒品之犯行，均時間緊接，方法相同，所犯係犯罪構成要件相同之罪名，
    顯係基於概括犯意反覆為之，為連續犯，依刑法第五十六條之規定，論以一罪，
    並加重其刑。又其所犯上開二罪，犯意各別，罪名不同，應分論併罰之。又按「
    受有期徒刑之執行完畢，或受無期徒刑或有期徒刑一部之執行而赦免後，五年以
    內再犯有期徒刑以上之罪者，為累犯，加重本刑至二分之一。」，刑法第四十七
    條定有明文，故必須(1)受有期徒刑之執行完畢，或(2)受無期徒刑或有期徒刑一部
    之執行而赦免後，(3)五年以內再犯有期徒刑以上之罪，始與累犯之要件相符。查
    被告雖於八十六年間因違反麻醉藥品管理條例案件，經臺灣板橋地方法院於八十
    六年九月二十二日以八十六年度易字第四○○號判決判處有期徒刑六月確定，於
    八十七年六月十七日執行完畢，又於八十六年間因偽造文書罪，經臺灣臺北地方
    法院於八十七年一月二十日以八十六年度訴緝字第三五八號判決判處有期徒刑二
    年六月，嗣經臺灣高等法院於八十七年十二月三十日以八十七年度上訴字第一一
    三七號判決撤銷原審判決，仍判處有期徒刑二年六月確定，指揮書原載執行完畢
    日期為九十年十月十九日，於八十九年十一月二十一日縮短刑期假釋出監，惟其
    於八十八年間因再犯重利罪及偽造文書罪，分別經臺灣板橋地方法院於九十二年
    四月一日以九十一年度訴緝字第一五二號判決各判處有期徒刑十月及一年二月（
    偽造文書罪確定），嗣重利罪經臺灣高等法院於九十二年九月十八日以九十二年
    度上訴字第一八○六號判決撤銷原審判決，改判處有期徒刑六月，如易科罰金以
    三百元折算一日確定，並撤銷上開假釋，執行殘刑九月二十一日，現正於臺灣嘉
    義監獄執行中等情，有臺灣嘉義地方法院檢察署刑案資料查註紀錄表、臺灣高等
    法院被告全國前案紀錄表各一份在卷可稽，則本案被告之犯罪時間係於九十三年
    三月間某日某時起至同年四月二十三日某時止，有如前述，是被告雖於八十七年
    六月十七日受有期徒刑之執行完畢，但並未在五年以內即九十二年六月十六日以
    內，再犯本件有期徒刑以上之罪，且其上開假釋嗣遭撤銷執行殘刑，亦難認係受
    有期徒刑之執行完畢，故被告雖再犯本件有期徒刑以上之罪，亦核與上開累犯之
    要件不符。準此，公訴意旨認被告前開假釋期間因行刑累進處遇縮短刑期而於九
    十年九月十一日屆滿，假釋期間屆滿未經撤銷假釋，其未執行之殘刑以已執行論
    ，而於九十年九月十一日執行完畢，是被告受有期徒刑之執行完畢，五年以內再
    犯有期徒刑以上之罪，應依刑法第四十七條之規定，論以累犯，並加重其刑等語
    ，容有未洽，附此敘明。爰審酌被告不思其正值盛年，堪為社會大用之際，卻長
    期耽溺於戕身之物，且前已有施用毒品之紀錄，並經觀察勒戒、強制戒治後，竟
    又再度施用，顯見其意志不堅，仍未戒絕，自我把持、控制之能力顯然不佳，又
    施用足以導致精神障礙、性格異常，甚至造成生命危險之毒品，戕害一己之身體
    健康，惟屬自殘性犯罪，對社會危害尚小，且坦承犯罪之犯後態度尚稱良好等一
    切情狀，量處如主文所示之刑，並定其應執行之刑，以資懲儆。扣案之第一級毒
    品海洛因二包（合計淨重二、○三公克），及第二級毒品大麻一包（淨重○、二
    四公克），均係毒品，有上開法務部調查局鑑定通知書二紙附卷可證，均應依毒
    品危害防制條例第十八條第一項前段規定，不問屬於犯人與否，沒收銷燬之；前
    開第一級毒品外包裝二個（重一、五四公克）及第二級毒品外包裝一個（重○、
    二七公克），係被告所有且供本件施用第一級、第二級毒品犯行所用之物，業據
    其供陳在卷，應依刑法第三十八條第一項第二款規定併予宣告沒收。
據上論斷，應依刑事訴訟法第二百九十九條第一項前段、第二百七十三條之一第一項
，毒品危害防制條例第十條第一項、第二項、第十八條第一項前段、第二十三條第二
項，刑法第十一條前段、第五十六條、第五十一條第五款、第三十八條第一項第二款
，判決如主文。
本案經檢察官古富祺到庭執行職務。
中      華      民      國    九十三    年     十一     月     十二     日
                                臺灣嘉義地方法院刑事第五庭
                                        法  官  黃  仁  勇
右正本證明與原本無異。
如不服本判決，應於判決送達後十日內向本院提出上訴狀( 應附繕本 )。
中      華      民      國    九十三    年     十一     月     十二     日
                                        書記官  呂  權  芳
附錄本案論罪科刑法條全文：
毒品危害防制條例第十條：
施用第一級毒品者，處六月以上五年以下有期徒刑。
施用第二級毒品者，處三年以下有期徒刑。
